---
title: "Modeling - Trial 02"
author: "Denis Molin"
date: "9 décembre 2016"
output: html_document
---

```{r setup, include=FALSE}
knitr::opts_chunk$set(echo = TRUE)
source('~/12 - F O R M A T I O N/R/Machine Learning with R/DataScientist Certificate/Project2/AppVelib/FonctionsUtiles2.R')
address <- "8 boulevard saint michel,paris"
# address <- "8 boulevard magenta,paris"
weekday <- "lundi"
weekday.before <- "dimanche"
```

## Definition du problème

Nous sommes le jour J à l'heure H1 et nous voulons savoir s'il y aura un velib à la station la plus proche le jour J+1 à l'heure H2. On donne une probabilité de présence.

## Constitution d'un data set

On se focalise sur les stations situées à moins de 200m (6 au maximum) de l'adresse suivante: `r address` pour la journée de `r weekday`.

```{r meteo_dark_sky, echo=FALSE, warning=FALSE}
require(mongolite)
m      <- mongo(collection = "velibW", url = paste0("mongodb://",my.env$user_mongo,":",my.env$pwd_mongo,"@thinkr.fr/velib"),verbose = TRUE, db = "velib")
output_target_hour            <- My.Single.Query(m,address = address,hour = 0:24,day=weekday,date_start = "2016/10/01",date_end = "2016/12/01",max_distance = 2000)
length(unique(output_target_hour$number))
# output_target_hour$dateday    <- apply( output_target_hour[ , c("month_num","day_num") ] , 1 , paste , "2016",collapse = "/")
output_target_hour$dateday    <- as.factor(2016*10000 + as.numeric(levels(output_target_hour$month_num))[output_target_hour$month_num] *100 + as.numeric(levels(output_target_hour$day_num))[output_target_hour$day_num] )
output_target_hour$summary<- as.factor(output_target_hour$summary)

require(ggplot2)
ggplot(output_target_hour)+aes(x=hour+minute/60,y=available_bike_stands,color=dateday)+geom_line(lwd=1)+facet_wrap(~number,nrow=2)+ggtitle(label = "available_bike_stands")
ggplot(output_target_hour)+aes(x=hour+minute/60,y=available_bikes,color=dateday)+geom_line(lwd=1)+facet_wrap(~number,nrow=2)+ggtitle(label = "available_bikes")

```

## Importance de la meteo

On regarde l'importance de la météo, stockée dans le champs "summary". Pour info, la meteo est commune à toutes les stations.

On se focalise sur la première station. En regardant la météo des lundi, on voit que tous les facteurs ne sont pas représentés. En fait, il a fait toujours nuageux. On aura donc du mal a utiliser ce parametre pour predire quelque chose pour un autre type de temps. 

```{r, echo=FALSE}
my.data.set        <- My.Single.Query.Single.Station(m,station_number = output_target_hour$number[1],hour = 0:24,day=weekday,date_start = "2016/10/01",date_end = "2016/12/01")

require(ggplot2)
ggplot(my.data.set)+aes(x=time,y=available_bikes,color=summary)+geom_point(lwd=1)+facet_wrap(~dateday,nrow=2)+ggtitle(label = "available_bikes")
ggplot(my.data.set)+aes(summary)+geom_histogram(stat="count")#+facet_wrap(~hour,nrow=5)

pairs(my.data.set[,c("time","temperature","precipIntensity","precipProbability","humidity","apparentTemperature","visibility")])

print(table(my.data.set$hour,my.data.set$summary))

```


### Modelisation

```{r}
my.data.set.before <- My.Single.Query.Single.Station(m,station_number = output_target_hour$number[1],hour = 0:24,day=weekday.before,date_start = "2016/10/01",date_end = "2016/12/01")

```

