---
title: "Modeling - Trial 02"
author: "Denis Molin"
date: "9 décembre 2016"
output: html_document
---

```{r setup, include=FALSE}
knitr::opts_chunk$set(echo = TRUE)
source('~/12 - F O R M A T I O N/R/Machine Learning with R/DataScientist Certificate/Project2/AppVelib/FonctionsUtiles2.R')
address <- "8 boulevard saint michel,paris"
# address <- "8 boulevard magenta,paris"
weekday <- "lundi"
```

## Constitution d'un data set

On se focalise sur les stations situées à moins de 200m (6 au maximum) de l'adresse suivante: `r address` pour la journée de `r weekday`.

```{r meteo_dark_sky, echo=FALSE, warning=FALSE}
require(mongolite)
# m      <- mongo(collection = "velib",db = "Velib")
m      <- mongo(collection = "velibW", url = paste0("mongodb://",my.env$user_mongo,":",my.env$pwd_mongo,"@thinkr.fr/velib"),verbose = TRUE, db = "velib")
output_target_hour            <- My.Single.Query(m,address = address,hour = 0:24,day=weekday,date_start = "2016/10/01",date_end = "2016/12/01",max_distance = 2000)
length(unique(output_target_hour$number))
# output_target_hour$dateday    <- apply( output_target_hour[ , c("month_num","day_num") ] , 1 , paste , "2016",collapse = "/")
output_target_hour$dateday    <- as.factor(2016*10000 + as.numeric(levels(output_target_hour$month_num))[output_target_hour$month_num] *100 + as.numeric(levels(output_target_hour$day_num))[output_target_hour$day_num] )
output_target_hour$summary<- as.factor(output_target_hour$summary)

require(ggplot2)
ggplot(output_target_hour)+aes(x=hour+minute/60,y=available_bike_stands,color=dateday)+geom_line(lwd=1)+facet_wrap(~number,nrow=2)+ggtitle(label = "available_bike_stands")
ggplot(output_target_hour)+aes(x=hour+minute/60,y=available_bikes,color=dateday)+geom_line(lwd=1)+facet_wrap(~number,nrow=2)+ggtitle(label = "available_bikes")


ggplot(output_target_hour)+aes(x=hour+minute/60,y=available_bike_stands,color=dateday)+geom_line(lwd=1)+facet_wrap(~summary,nrow=2)+ggtitle(label = "available_bike_stands")
```

On remarques plusieurs choses:
- les stations n'ont pas la même capacité
- il y a des periodes où les stations sont pleines de velibs et donc ne peuvent plus accueillir de nouveaux vélibs.
- on remarque que le soir, certaines stations n'ont plus de vélibs
- l'heure est clairement une variable importante.

```{r}
require(ggplot2)
ggplot(output_target_hour)+aes(x=hour+minute/60,y=available_bike_stands,color=number)+geom_point(lwd=1)+facet_wrap(~dateday,nrow=5)+ggtitle(label = "available_bike_stands")
ggplot(output_target_hour)+aes(x=hour+minute/60,y=available_bikes,color=number)+geom_point(lwd=1)+facet_wrap(~dateday,nrow=5)+ggtitle(label = "available_bikes")

```

Il y a des stations voisines qui ont des comportement similaires comme 5001,6031,5033

```{r}
require(ggplot2)
ggplot(subset(output_target_hour,number %in% c(5001,5033,6031)))+aes(x=hour+minute/60,y=available_bike_stands,color=number)+geom_point(lwd=1)+facet_wrap(~dateday,nrow=5)+ggtitle(label = "available_bike_stands")

```


## Première tentative de modélisation: on ne prend pas en compte les stations voisines

Ici, on recherche un modele qui predit le nombre de velibs disponibles pour une station donnée (la première de notre liste, et donc la plus proche de notre addresse).

### model 01a: poisson direct

tentative de prediction du nombre de velibs

```{r, echo=FALSE}

my.data.set      <- subset(output_target_hour,number==output_target_hour$number[1])
my.data.set$time <- my.data.set$hour+my.data.set$minute/60

my.reg           <- glm(available_bikes ~  time + temperature + humidity + visibility + summary,data = my.data.set,family = "poisson")
summary(my.reg)

my.data.set$value_type          <- "actual"
my.data.set.fit                 <- my.data.set
my.data.set.fit$value_type      <- "fit"
my.data.set.fit$available_bikes <- my.reg$fitted.values
my.data.set <- rbind(my.data.set,my.data.set.fit)

require(ggplot2)
ggplot(my.data.set)+aes(x=time,y=available_bikes,color=value_type)+geom_point(lwd=1)+facet_wrap(~dateday,nrow=5)+scale_color_manual(values=c("#000000", "#fb0127"))

```

si on voit que la tendance est reproduite, les moments où il n'y a pas de vélib ne sont pas bien predit (ex: 9/26 apres 18h).

### model 01b: poisson direct

on transforme la variable temps en variable categorielle.

```{r, echo=FALSE}

my.data.set          <- subset(output_target_hour,number==output_target_hour$number[1])
my.data.set$time     <- my.data.set$hour+my.data.set$minute/60
my.data.set$time_cat <- as.factor(my.data.set$hour/4)
my.data.set$humidity_cat <- as.factor(round(my.data.set$humidity*5,0))
my.data.set$month_cat <- as.factor(my.data.set$month_num)

my.reg           <- glm(available_bikes ~  time_cat + summary,data = my.data.set,family = "poisson")
summary(my.reg)

my.data.set$value_type          <- "actual"
my.data.set.fit                 <- my.data.set
my.data.set.fit$value_type      <- "fit"
my.data.set.fit$available_bikes <- my.reg$fitted.values
my.data.set <- rbind(my.data.set,my.data.set.fit)

require(ggplot2)
ggplot(my.data.set)+aes(x=time,y=available_bikes,color=value_type)+geom_point(lwd=1)+facet_wrap(~dateday,nrow=5)+scale_color_manual(values=c("#000000", "#fb0127"))
ggplot(my.data.set)+aes(x=time,y=precipIntensity,color=value_type)+geom_point(lwd=1)+facet_wrap(~dateday,nrow=5)+scale_color_manual(values=c("#000000", "#fb0127"))

```

Cette transformation ameliore significativement la performance du model.

### model 01c: poisson direct

on ajoute l'information du nombre de velib dans l'heure précédente.

Il faut d'abord construire le dataset:
- on calcule d'abords le moyenne de velib par heure

```{r, echo=FALSE}
my.data.set           <- subset(output_target_hour,number==output_target_hour$number[1])
my.data.set$time      <- my.data.set$hour+my.data.set$minute/60
my.data.set$time_cat  <- as.factor(my.data.set$hour)
my.data.set$time_cat2 <- as.factor(my.data.set$hour-0.5)

require(dplyr)
my.data.set.avg <- my.data.set %>% group_by(time_cat2,dateday) %>% summarise(mean_available_bikes=mean(available_bikes),time_cat_after=mean(hour+2))

my.data.set$key     <- apply(my.data.set[,c("dateday","hour")],1,paste,collapse="-")
my.data.set.avg$key <- apply(my.data.set.avg[,c("dateday","time_cat_after")],1,paste,collapse="-")
my.data.set         <-merge(my.data.set,my.data.set.avg[,c("mean_available_bikes","key")])


my.reg           <- glm(available_bikes ~  time_cat + temperature + humidity + visibility + mean_available_bikes + summary,data = my.data.set,family = "poisson")
summary(my.reg)

my.data.set$value_type          <- "actual"
my.data.set.fit                 <- my.data.set
my.data.set.fit$value_type      <- "fit"
my.data.set.fit$available_bikes <- my.reg$fitted.values
my.data.set <- rbind(my.data.set,my.data.set.fit)

require(ggplot2)
ggplot(my.data.set)+aes(x=time,y=available_bikes,color=value_type)+geom_point(lwd=1)+facet_wrap(~dateday,nrow=5)+scale_color_manual(values=c("#000000", "#fb0127"))

```

### model 01d: poisson direct

on discretise l'humidité 

```{r, echo=FALSE}
my.data.set           <- subset(output_target_hour,number==output_target_hour$number[1])
my.data.set$time      <- my.data.set$hour+my.data.set$minute/60
my.data.set$time_cat  <- as.factor(my.data.set$hour)
my.data.set$time_cat2 <- as.factor(my.data.set$hour-0.5)
my.data.set$humidity_cat <- as.factor(round(my.data.set$humidity*5,0))

require(dplyr)
my.data.set.avg <- my.data.set %>% group_by(time_cat2,dateday) %>% summarise(mean_available_bikes=mean(available_bikes),time_cat_after=mean(hour+1))

my.data.set$key     <- apply(my.data.set[,c("dateday","hour")],1,paste,collapse="-")
my.data.set.avg$key <- apply(my.data.set.avg[,c("dateday","time_cat_after")],1,paste,collapse="-")
my.data.set         <-merge(my.data.set,my.data.set.avg[,c("mean_available_bikes","key")])


my.reg           <- glm(available_bikes ~  time_cat + temperature + humidity_cat + visibility + precipIntensity + mean_available_bikes,data = my.data.set,family = "poisson")
summary(my.reg)

my.data.set$value_type          <- "actual"
my.data.set.fit                 <- my.data.set
my.data.set.fit$value_type      <- "fit"
my.data.set.fit$available_bikes <- my.reg$fitted.values
my.data.set <- rbind(my.data.set,my.data.set.fit)

require(ggplot2)
ggplot(my.data.set)+aes(x=time,y=available_bikes,color=value_type)+geom_point(lwd=1)+facet_wrap(~dateday,nrow=5)+scale_color_manual(values=c("#000000", "#fb0127"))

```

### model 01e: recherche du meilleur model avec glmulti

```{r}
my.data.set           <- subset(output_target_hour,number==output_target_hour$number[1])
my.data.set$time      <- my.data.set$hour+my.data.set$minute/60
my.data.set$time_cat  <- as.factor(my.data.set$hour)
my.data.set$time_cat2 <- as.factor(my.data.set$hour-0.5)
my.data.set$humidity_cat <- as.factor(round(my.data.set$humidity*5,0))

require(dplyr)
my.data.set.avg <- my.data.set %>% group_by(time_cat2,dateday) %>% summarise(mean_available_bikes=mean(available_bikes),time_cat_after=mean(hour+1))

my.data.set$key     <- apply(my.data.set[,c("dateday","hour")],1,paste,collapse="-")
my.data.set.avg$key <- apply(my.data.set.avg[,c("dateday","time_cat_after")],1,paste,collapse="-")
my.data.set         <-merge(my.data.set,my.data.set.avg[,c("mean_available_bikes","key")])

require(glmulti)
glm.redefined = function(formula, data, ...) {
glm(formula, data=data,family="poisson", ...)
}

my.reg           <- glmulti(available_bikes ~  time_cat + temperature + humidity_cat + visibility + precipIntensity + mean_available_bikes,data = my.data.set,fitfunc=glm.redefined,level = 1)
summary(my.reg@objects[[1]])

my.data.set$value_type          <- "actual"
my.data.set.fit                 <- my.data.set
my.data.set.fit2                <- my.data.set
my.data.set.fit2$error          <- my.data.set$available_bikes-exp(as.vector(predict(my.reg,newdata = my.data.set)$averages))
my.data.set.fit$value_type      <- "fit"
my.data.set.fit$available_bikes <- exp(as.vector(predict(my.reg,newdata = my.data.set)$averages))
my.data.set <- rbind(my.data.set,my.data.set.fit)

require(ggplot2)
ggplot(my.data.set)+aes(x=time,y=available_bikes,color=value_type)+geom_point(lwd=1)+facet_wrap(~dateday,nrow=5)+scale_color_manual(values=c("#000000", "#fb0127"))

my.data.set.fit2$hour_cat <- as.factor(my.data.set.fit2$hour)
ggplot(my.data.set.fit2)+aes(x=time,y=error)+geom_point()+facet_wrap(~dateday,nrow=5)
```

### model 02: recherche du meilleur modele avec glmulti mais binomial

prediction à 3 heures. 

```{r}
my.data.set           <- subset(output_target_hour,number==output_target_hour$number[1])
my.data.set$time      <- my.data.set$hour+my.data.set$minute/60
my.data.set$time_cat  <- as.factor(my.data.set$hour/4)
my.data.set$time_cat2 <- as.factor(my.data.set$hour-0.5)
my.data.set$bike_dispo<- 0
my.data.set$bike_dispo[my.data.set$available_bikes>3]<- 1
my.data.set$bike_dispo_num <- my.data.set$bike_dispo
my.data.set$bike_dispo<-as.factor(my.data.set$bike_dispo)

require(dplyr)
my.data.set.avg <- my.data.set %>% group_by(time_cat,dateday) %>% summarise(mean_available_bikes=mean(available_bikes),time_cat_after=mean(hour+3))

my.data.set$key     <- apply(my.data.set[,c("dateday","hour")],1,paste,collapse="-")
my.data.set.avg$key <- apply(my.data.set.avg[,c("dateday","time_cat_after")],1,paste,collapse="-")
my.data.set         <-merge(my.data.set,my.data.set.avg[,c("mean_available_bikes","key")])


my.reg           <- glm(bike_dispo ~  time_cat + summary + temperature + mean_available_bikes,data = my.data.set,family = "binomial")
# my.reg           <- glm(bike_dispo ~  time_cat + summary + temperature,data = my.data.set,family = "binomial")
summary(my.reg)

require(pROC)

my.roc<- roc(my.data.set$bike_dispo[],my.reg$fitted.values)
my.roc$auc

my.data.set$value_type          <- "actual"
my.data.set.fit                 <- my.data.set
my.data.set.fit$value_type      <- "fit"
my.data.set.fit$bike_dispo_num  <- my.reg$fitted.values
my.data.set <- rbind(my.data.set,my.data.set.fit)

require(ggplot2)
ggplot(my.data.set)+aes(x=time,y=bike_dispo_num,color=value_type)+geom_point(lwd=1)+facet_wrap(~dateday,nrow=5)+scale_color_manual(values=c("#000000", "#fb0127"))


my.roc.forPlot <- data.frame(specificities=my.roc$specificities,sensitivities=my.roc$sensitivities)

# ggplot(my.roc.forPlot)+aes(x=1-specificities,y=sensitivities)+geom_line(lwd=1)+ggtitle("ROC curves")+xlab("False positive rate")+ylab("True positive rate")+geom_abline(slope=1,lwd=0.5,col="black")

```


## Deuxième tentative de modélisation: on ne prend pas en compte les stations voisines

```{r}
my.data.set           <- subset(output_target_hour,number==output_target_hour$number[1])
my.data.set$time      <- my.data.set$hour+my.data.set$minute/60
my.data.set$time_cat  <- as.factor(my.data.set$hour)
my.data.set$bike_dispo<- 0
my.data.set$bike_dispo[my.data.set$available_bikes>3]<- 1
my.data.set$bike_dispo_num <- my.data.set$bike_dispo
my.data.set$bike_dispo<-as.factor(my.data.set$bike_dispo)

require(dplyr)
my.data.set.avg     <- my.data.set %>% group_by(time_cat,dateday) %>% summarise(mean_available_bikes=mean(available_bikes),time_cat_after=mean(hour+3))
my.data.set$key     <- apply(my.data.set[,c("dateday","hour")],1,paste,collapse="-")
my.data.set.avg$key <- apply(my.data.set.avg[,c("dateday","time_cat_after")],1,paste,collapse="-")
my.data.set         <- merge(my.data.set,my.data.set.avg[,c("mean_available_bikes","key")])

other_stations <- levels(output_target_hour$number)[!levels(output_target_hour$number)==output_target_hour$number[1]]
for(i in 1:length(other_stations)){
  my.data.set_          <- subset(output_target_hour,number==other_stations[i])
  my.data.set_$time_cat <- as.factor(my.data.set_$hour)
  my.data.set.avg_      <- my.data.set_ %>% group_by(time_cat,dateday) %>% summarise(mean_available_bikes=mean(available_bikes),time_cat_after=mean(hour+3))
  names(my.data.set.avg_) <- c("time_cat","dateday",paste0("mean_available_bikes",i+1),"time_cat_after")
  my.data.set.avg_$key  <- apply(my.data.set.avg_[,c("dateday","time_cat_after")],1,paste,collapse="-")
  my.data.set           <- merge(my.data.set,my.data.set.avg_[,c(paste0("mean_available_bikes",i+1),"key")],by.x="key",by.y="key")
}

my.reg           <- glm(bike_dispo ~  time_cat + summary + temperature + mean_available_bikes + mean_available_bikes2 + mean_available_bikes3,data = my.data.set,family = "binomial")
# my.reg           <- glm(bike_dispo ~  time_cat + summary + temperature,data = my.data.set,family = "binomial")
summary(my.reg)

require(pROC)

my.roc<- roc(my.data.set$bike_dispo[],my.reg$fitted.values)
my.roc$auc

my.data.set$value_type          <- "actual"
my.data.set.fit                 <- my.data.set
my.data.set.fit$value_type      <- "fit"
my.data.set.fit$bike_dispo_num  <- my.reg$fitted.values
my.data.set <- rbind(my.data.set,my.data.set.fit)

require(ggplot2)
ggplot(my.data.set)+aes(x=time,y=bike_dispo_num,color=value_type)+geom_point(lwd=1)+facet_wrap(~dateday,nrow=5)+scale_color_manual(values=c("#000000", "#fb0127"))


my.roc.forPlot <- data.frame(specificities=my.roc$specificities,sensitivities=my.roc$sensitivities)

# ggplot(my.roc.forPlot)+aes(x=1-specificities,y=sensitivities)+geom_line(lwd=1)+ggtitle("ROC curves")+xlab("False positive rate")+ylab("True positive rate")+geom_abline(slope=1,lwd=0.5,col="black")

```

