---
title: "Velib Data to MongoDB"
author: "Denis Molin"
date: "1 novembre 2016"
output: html_document
---

```{r setup, include=FALSE}
knitr::opts_chunk$set(echo = TRUE)
```

## Chargement des données

Les données sont chargées sur le site de JCDecaux (https://developer.jcdecaux.com/#/opendata/vls?page=getstarted).

On utliser SimplifyVector=TRUE pour formater nos données en data.frame.

```{r cars}
library(jsonlite)
contract_name     <- "paris"
api_key           <- my.env$key # a remplacer par votre clé
my.data.stations  <- fromJSON(paste0("https://api.jcdecaux.com/vls/v1/stations?contract=",contract_name,"&apiKey=",api_key),simplifyVector = TRUE)

```


Je vous propose de mettre votre clé dans votre `.Rprofile` pour éviter de la poser sur GitHub en public. 
Plus d'infos sur les `.Rprofile` ici : 
<http://www.gettinggeneticsdone.com/2013/07/customize-rprofile.html>

Et tant qu'à faire, de faire de même pour vos id/mdp mongoDB : 

```{r, eval = FALSE}
my.env <- new.env()

local( 
      {
	    # API JCDECAUX
      key  <- "la clé"
      
      # mongoDB
      user_mongo <- "id fourni"
      pwd_mongo  <- "mdp fourni"},  env = my.env)

```

Mémo : ne poussez pas votre .Rprofile sur github 

## Créer une base de donnée mongo: velib 

Voici la marche à suivre pour installer mongodb sous Windows:
1. Téléchargez la version de MongoDB sur http://www.mongodb.org/downloads
2. Créer le répertoire qui contiendra les données: c:\data\db
3. Créer le répertoire qui contiendra les logs: c:\data\logs
4. Créer un fichier de config et le déposer dans c:\data, dont voici le contenu:
  bind_ip = 127.0.0.1
  dbpath = C:\data\db
  logpath = C:\data\logs\mongo-server.log
  verbose =v
5. Activer le fichier de config:
	a- Se placer dans le répertoire d'installation de MongoDB, où se trouve le fichier mongod.exe
	b- Taper: 
	mongod.exe --config c:\data\mongo.cfg --install
6. Lancer le service MongoDB en tapant: c:\Windows\System32\net start mongodb

L'utilitaire robomongo, téléchargeable sur https://robomongo.org/ permet de gérer ses bases mongo et  accessoirement vérifier que mongodb est bien installé sur son poste et si les collections sont bien remplies comme souhaité. 

Pour créer notre base de donnée "velibs" et notre permière collection "stations", on peut donc soit utiliser robomongo, soit le faire directement sous R.

Sous R, on utilisera le package mongolite. La base et la collection seront créées dès la première insertion.
Avant d'envoyer les éléments de la dataframe dans notre base mongo, on va préparer le terrain à l'indexation géospatiale (https://docs.mongodb.com/v3.0/tutorial/build-a-2dsphere-index/). Pour cela, il faut mettre en forme notre dataframe en lui ajoutant un champ composé d'un vecteur à deux éléments: le premier élément est la longitude, le second la latitude.

http://blog.mongodb.org/post/65517193370/schema-design-for-time-series-data-in-mongodb

```{r pressure, echo=FALSE}

# on génère nos vecteurs à 2 élements
loc                              <- lapply(split(my.data.stations$position,1:nrow(my.data.stations)),function(x) c(x$lng,x$lat))
type                             <- lapply(split(my.data.stations$position,1:nrow(my.data.stations)),function(x) "Points")
tmp                              <- cbind(coordinates=loc,type=type)
my.data.stations$loc <- as.data.frame(tmp)
my.data.stations$loc$type        <- "Point"

# affichage de la structure JSON du premier element de la liste.
print(toJSON(my.data.stations[1,],pretty=TRUE))

library(mongolite)
m      <- mongo(collection = "velib", db = "velibs")
#m      <-mongo(collection = "velib",  url = paste0("mongodb://",my.env$user_mongo,":",my.env$pwd_mongo,"@thinkr.fr/velib"),verbose = TRUE, db = "velib")
#m      <-mongo(collection = "velib",  url = paste0("mongodb://",my.env$user_mongo,":",my.env$pwd_mongo,"@r.guyader.pro"),verbose = TRUE, db = "velib")

output <- m$insert(my.data.stations)
```


## Créer l'index geospatial

La création de l'index se fait dans le shell mongo avec la commande suivante:  db.getCollection('velib').createIndex({'loc':"2dsphere"})
L'indexation "loc_2dsphere" doit être visible sous robomongo.

```{r}

```

## exemple de requête

voir https://docs.mongodb.com/v3.2/tutorial/query-a-2dsphere-index/

exemple dans le mongo shell:
db.getCollection('stations').find({loc : {$near : { $geometry : {type : "Point" , coordinates : [2.3432934 , 48.8520422]} , $maxDistance : 200}}})
cette requête doit renvoyer 5 documents

```{r}
library(ggmap)
address <- "8 boulevard saint michel, paris"
my.coordinates <- as.data.frame(geocode(address))
distance <- 200 # en metres
x<-paste0('{ "loc" : { "$near" : { "$geometry" :  { "type" : "Point" , "coordinates" : [ ',my.coordinates$lon, ' , ', my.coordinates$lat,'] } ,  "$maxDistance" : ',distance,'}}}')
output <- m$find(x)

library(leaflet)
my.map <- leaflet() %>%
  addTiles() %>%  # Add default OpenStreetMap map tiles
#  addMarkers(data = my.coordinates,lng=my.coordinates$lon, lat=my.coordinates$lat)
  addMarkers(data = output, lng=output$position$lng, lat=output$position$lat)
my.map  # Print the map

```

## lecture des donnees historisees (see http://vlsstats.ifsttar.fr/)

update(query, update = '{"$set":{}}', upsert = FALSE, multiple = FALSE)

Notez qu'ici je fais un choix de schéma pour la base. Le choix du schéma est conditionné par les cas d'utilisation. Il y a plusieurs façons de faire. C'est un point que nous devrons discuter lors de notre réunion. J'essaie par la suite de faire une query qui renvoie des données historisé d'une station sur une periode donnée. C'est le seul cas d'utilisation que je vois pour le moment.

```{r}
files <- list.files(path="./data",pattern = "*.gz")
for(j in 2:length(files)){
  inputFile <- paste0("data/",files[j])
  compteur  <- 0
  con       <- file(inputFile, open = "r")
  # pour moi: update stopped at i=172 & compteur=1064
  while (length(oneLine <- readLines(con, n = 1, warn = FALSE)) > 0) {
    line_data <- jsonlite::fromJSON(oneLine)
    if (compteur %% 100 == 0)
    {
      print(paste0(files[j]," : ",compteur," lines sent"))
    }
    for(i in 1:nrow(line_data)){
      
      my.query  <- paste0('{ "number" : ', line_data$number[i],'}')
      tmp       <- line_data[i,c("bike_stands","last_update","available_bike_stands","available_bikes","status","download_date")]
      tmp$last_update_parsed   <- as.POSIXct(line_data$last_update[i]/1000, origin="1970-01-01", tz="GMT")
      tmp$download_date_parsed <- as.POSIXct(line_data$download_date[i], origin="1970-01-01", tz="GMT")
      #retrieve day
      tmp$day   <- weekdays(tmp$last_update_parsed, abbreviate = TRUE)
      # retrieve hour
      tmp$hour  <- as.numeric(format(tmp$last_update_parsed, "%H"))
      # retrive minutes
      tmp$minute  <- as.numeric(format(tmp$last_update_parsed, "%M"))
      output    <- m$update(query=my.query,update = paste0('{"$push": {"serie" :{ "last_update_parsed" : "',tmp$last_update_parsed,'" ,"day" : "',tmp$day,'" ,"hour" : ',tmp$hour,' ,"minute" : ',tmp$minute,' ,"bike_stands" : ',tmp$bike_stands,', "last_update" : ',tmp$last_update,', "available_bike_stands" : ',tmp$available_bike_stands,', "available_bikes" : ',tmp$available_bikes,', "status" : "',tmp$status,'", "download_date" : ',tmp$download_date,', "download_date_parsed" : "',tmp$download_date_parsed,'"}}}'),upsert = TRUE)
      
      
    }
    compteur  <- compteur + 1
  }
}
close(con)


```

## query de données historisées

Voici les elements de base pour requête pour une station donnée les données historisées sur une période donnée. Je pense que ça valide le choix du schéma.

```{r}

library(mongolite)
m      <- mongo(collection = "stations", db = "velibs") # à modifier si on utilise la base en remote. Pour les tests j'utilise ma base locale

# on utilise aggregate qui prend un pipeline
# dans cet exemple:
#  1. on selectionne la station 901 avec { "$match": {"number" : 901}}
#  2. on extrait tout le document que l'on déplie suivant le tableau serie { "$unwind": "$serie"}
#  3. on filtre suivant last_update du tableau serie: { "$match": {"serie.last_update" : {"$lt": 1.471365e+12}}}
#  4. on selectionne les champs que l'on veut sortir 

tab <- m$aggregate('[
  { "$match": {"number" : 901}},
  { "$unwind": "$serie"},
  { "$match": {"serie.last_update" : {"$lt": 1.471365e+12}}},
  { "$project" : {"_id": 0, "serie.last_update" : 1, "serie.available_bikes":1 } }
  ]')

tab <- m$aggregate(paste0('[
  { "$match": {"number" : 31705}},
  { "$unwind": "$serie"},
  { "$match": {"serie.last_update" : {"$lte": { "$numberLong": "',1467353905000,'"}}}},
  { "$project" : {"_id": 0, "serie.last_update" : 1, "serie.available_bikes":1 , "number":1} }
  ]'))


tab <- m$aggregate(paste0('[
  { "$match": {"number" : 31705}},
  { "$unwind": "$serie"},
  { "$project" : {"_id": 0, "serie.last_update" : 1, "serie.available_bikes":1 , "number":1} }]'))


tab <- m$aggregate(paste0('[
  { "$match": {"number" : 31705}},
  { "$unwind": "$serie"},
  { "$match": {"serie.last_update" : {"$lt": {"$numberLong": "',as.integer(as.POSIXct("2016-07-02 02:09:51 GMT", origin="1970-01-01", tz="GMT"))*1000,'"}}}},
  { "$project" : {"_id": 0, "serie.last_update" : 1, "serie.available_bikes":1 , "serie.available_bike_stands":1,"number": 1} }
  ]')) 


# J'ai un problème de conversion de date: si vous pouviez le corriger...
library(ggplot2)
ggplot(tab$serie)+aes(x=as.POSIXct(last_update/1000,origin="1970-01-01", tz="GMT"),y=available_bikes)+geom_line(col="green",lwd=2,)+labs(title=paste0('station ',tab$number[1]),x="date",y="available bikes")+scale_x_datetime(date_labels = "%c")+geom_line(aes(x=as.POSIXct(tab$serie$last_update/1000,origin="1970-01-01", tz="GMT"),y=tab$serie$available_bike_stands+tab$serie$available_bikes),col="red",lwd=2)

```

Je pense qu'on a toutes les briques de bases pour commencer une app shiny de visualisation des données:
- on donne les deux adresses: départ et arrivée
- on fixe une période de temps: date temps début et fin
- on affiche les données historisées des stations de départ et d'arrivée
qu'en pensez-vous?

Il reste à clarifier le problème des formats de dates.


Ci-dessous, juste pour voir le nombre de lignes dans les fichiers de données historiques.
```{r}
files <- list.files(path="./data",pattern = "*.gz")
for(j in 1:length(files)){
  inputFile <- paste0("data/",files[j])
  compteur  <- 0
  con       <- file(inputFile, open = "r")
  while (length(oneLine <- readLines(con, n = 1, warn = FALSE)) > 0) {
    compteur <- compteur + 1
  }
  print(paste0(files[j], " : ", compteur," lignes"))
}

```

